【裁判字號】    88,交易,50
【裁判日期】    890214
【裁判案由】    過失致死
【裁判全文】
臺灣雲林地方法院刑事判決                          八十九年度交訴字第一八號
    公  訴  人  臺灣雲林地方法院檢察署檢察官乙○○
    被      告  丙○○
右列被告因過失致死案件，經檢察官提起公訴（八十八年度偵字第三○九號），本院
判決如左：
    主  文
丙○○從事業務之人，因業務上之過失致人於死，處有期徒刑陸月。
    事  實
一、丙○○平時以駕駛小貨車運送果菜等貨物為業，為從事業務之人。其於民國八十
    七年十月八日下午四時十分許，駕駛車牌號碼ＵＱ─三四八三號自用小貨車運送
    貨物，由北向南，自雲林縣北港鎮往土庫鎮方向行駛，途經速限為六十公里虎尾
    鎮三合里三合與東屯交叉路口時，丙○○原應注意駕駛車輛行經有黃色閃光號誌
    之交叉路口時，應遵守燈光號誌之指示，減速慢行，作隨時停車之準備；又汽車
    行駛時，駕駛人應隨時注意車前狀況，並隨時採取必要之安全措施，且依當時天
    候為晴天，日間自然光線，道路為直線村里道路，路面乾燥，無缺陷，無障礙物
    ，視距良好等客觀情形，並無不能注意之情形，竟疏於注意車前狀況，未減速慢
    行及採取避讓之安全措施，以避免危險之發生，仍然以約六十公里之時速，貿然
    行經上開路口。適有被害人廖黃日騎乘車牌號碼ＶＱＮ─八○七號機車，由西向
    東，自三合往東屯方向行駛，至上開地點時，亦疏未注意車前狀況，又未依照紅
    色閃光號誌之指示，先暫停確認左右無來車，且其支線道車未讓幹道車先行，即
    貿然通過該路口，雙方均因煞車不及，致丙○○之車頭撞及廖黃日機車右側，使
    廖黃日人車倒地，廖黃日因此受有閉鎖性顱骨底部骨折等多處傷害，經送醫後，
    仍於八十八年二月十七日下午五時許不治死亡。丙○○肇事後，在有偵查犯罪權
    限機關發覺其犯行前，向警方自首並接受裁判。
二、案經被害人廖黃日之子戊○○告訴臺灣雲林地方法院檢察署檢察官偵查起訴。
    理  由
一、右揭犯罪事實，除其係從事業務之人部分，為被告丙○○所否認，並辯稱：當天
    係因其母親住院才駕小貨車幫其母親送貨，並非以駕駛為業外，餘均據被告丙○
    ○坦白承認。查被告自白之犯罪事實，核與告訴人戊○○指訴之情節大致相符，
    並有現場照片二十四張、道路交通事故調查報告表一件附卷可資佐證；而被害人
    廖黃日因本件車禍受傷嚴重送醫救治多日後，仍不治死亡之事實，除有仁友醫院
    及沙鹿童綜合醫院之診斷證明書、仁友醫院病患資料單各一件附卷可憑外，復據
    檢察官督同檢驗員相驗無訛，並填具相驗屍體證明書、驗斷書及勘驗筆錄等各乙
    份附相驗卷宗可證，核與證人即檢驗員張文賓證述：死者（廖黃日）車禍前患有
    第二型糖尿病、Ｃ刑及Ｂ型肝炎，車禍致左右側硬腦膜下出血，左右側閉鎖性顱
    骨骨折，合併蜘蛛膜下、硬腦膜下、硬腦膜外出血，因恢復差致顱內血腫、水腫
    症，引起多重器官衰竭而致命，死者因車禍傷勢過重，事故前有無患有疾病與死
    亡關係極小，是其死亡與本件車禍受傷有因果關係等情相符。至被告雖辯稱並非
    以駕駛為業云云；惟查，被告所駕駛之小貨車車主為新源利商店，平時均由其駕
    駛運貨之事實，已據被告於警訊中供述明確；又被告之母親係在果菜市場做果菜
    批發，為證人即被告之母親甲○○○供述在卷，參以肇事當天被告駕駛之小貨車
    上亦滿載貨物，顯然平常甲○○○之果菜批發生意，需要送貨給客戶；然就負責
    送貨之人究為何人，甲○○○稱係由其自己運送等語，核與被告稱甲○○○有請
    工人運送，但不知工人姓名等情矛盾，是證人甲○○○所為證詞尚難遽予採信；
    ，且證人既經營果菜批發生意，家中僅伊與被告二人，苟被告如伊所稱係在果菜
    市場以機車為他人載貨，家中又無其他人幫忙，其顯然難以自己親自送貨，故其
    所為證詞要難採信，而不足採為有利被告之證據。況被告係在果菜批發市場為人
    送貨，為被告所自承，惟觀果菜批發，依吾人日常生活經驗可知，貨物之數量通
    常甚為大量，顯然難以機車運送，是被告所辯係以機車在市場內為人送貨之詞顯
    不可採；又參以證人住院約一、二個月之久，為證人所自承，此期間送貨均由被
    告負責送貨之事實，亦為被告所自承，更足印證平常被告即係駕駛小貨車送貨之
    事實，被告所辯顯係避重就輕之詞，而不可採。
二、按汽車行駛時，駕駛人應注意車前狀況，並隨時採取必要之安全措施；且車輛行
    經有號誌之交岔路口，駕駛人應遵守燈光號誌；又燈光號誌為「閃光黃燈」，則
    表示警告，車輛應減速接近，注意安全、小心通過；道路交通安全規則第九十四
    條第三項、第一百零二條第一項第一款、道路交通標誌標線號誌設置規則第二百
    二十一條第一項第一款分別定有明文。被告丙○○既考領有駕駛執照，且以駕駛
    為業，對於上開交通安全規則自知之甚稔，為其應注意之事項，自應恪遵前揭規
    定，謹慎駕駛，而被告於上開時間，行經速限為六十公里之虎尾鎮三合里三合與
    東屯交岔路口時，原應注意駕駛車輛行經有黃色閃光號誌之交叉路口時，應遵守
    燈光號誌之指示，減速慢行，作隨時停車之準備；又汽車行駛時，駕駛人應隨時
    注意車前狀況，並隨時採取必要之安全措施，且依當時天候為晴天，日間自然光
    線，道路為直線村里道路，路面乾燥，無缺陷，無障礙物，視距良好等客觀情形
    ，並無不能注意之情形，有前開報告表及照片附卷足稽，而被告於通過路口前已
    看到被害人欲通過路口，且其當時時速約六十公里之事實，亦為被告所自承，則
    其應更加小心通過路口，竟疏於注意，未減速慢行，做隨時停車之準備，仍然以
    約六十公里之時速，貿然通過上開路口，適被害人騎乘機車由西向東，自三合往
    東屯方向行駛，至上開地點時，亦疏未注意車前狀況，且未依照紅色閃光號誌之
    指示，先暫停確認左右無來車，即貿然通過該路口，致雙方均煞車不及，而肇本
    件不幸事故，被告有違前開注意義務。且本件經送台灣省雲嘉區行車事故鑑定委
    員會鑑定意見認：被告駕駛自小貨車，行經閃光黃燈岔路口，未減速慢行，為肇
    事次因，有該會八十八年五月十三日嘉鑑字第八八三○六號函附之鑑定意見書在
    卷可佐；且再送台灣省車輛行車事故覆議鑑定委員會覆議結果亦認：被告駕駛自
    小貨車，行經閃光黃燈岔路口，未減速慢行且未注意車前狀況，為肇事次因，亦
    有該會八十八年十一月十九日府覆議字第八八○九八二號函附卷足考，被告應負
    過失責任。被害人騎車行經閃光紅燈岔路口，支線道車未暫停讓幹道車先行，雖
    亦有過失，惟無解於被告應負之過失責任。而被害人確因本件車禍死亡，已詳述
    如前，則被告之過失行為與被害人之死亡間，顯有相當因果關係，是被告過失犯
    行堪以認定。
三、核被告所為，係犯刑法第二百七十六條第二項之罪。公訴人於八十八年一月二十
    六日以被告涉有刑法第二百八十四條第一項前段過失傷害罪嫌，而對被告提起公
    訴後，被害人於八十八年二月十七日仍因傷重不治死亡，且被告係從事業務之人
    ，因業務上之過失肇致本件事故，公訴人引用刑法第二百八十四條第一項前段於
    法未合，然此與被告所犯前罪之社會基本事實尚無二致，依法本院自得逕予變更
    起訴法條。又被告肇事後，留在現場，並在未被有偵辦犯罪職務之公務員發覺前
    ，請其姊林佳仙報警，且於警員到達現場後，主動表明為肇事者並接受裁判之事
    實，業據證人即到場警員丁○○結證無訛，其合於自首之要件，應依刑法第六十
    二條前段規定減輕其刑。爰審酌被告並無犯罪前科，素行良好，過失程度較輕、
    被害人亦有過失及其犯後僅坦白承認部分事實，且尚未與被害人家屬達成和解，
    等一切情狀，量處如主文所示之刑，以資儆懲。
據上論斷，應依刑事訴訟法第二百九十九條第一項前段、第三百條，刑法第二百七十
六條第二項、第六十二條前段，罰金罰鍰提高標準條例第一條前段，判決如主文。
本案經檢察官劉仁慈到庭執行職務。
中      華      民      國      八十九      年    二    月    十四    日
                                         臺灣雲林地方法院刑事第一庭
                                             法  官  莊  秋  燕
右正本證明與原本無異。
如不服本判決，應於判決送達後十日內向本院提出上訴狀( 應附繕本 )。
                                             書記官  周  麗  雲
中      華      民      國      八十九      年    二    月    十四    日
附錄法條
刑法第二百七十六條
一、因過失致人於死者，處二年以下有期徒刑、拘役或二千元以下罰金。
二、從事業務之人，因業務上之過失犯前項之罪者，處五年以下有期徒刑或拘役，得
    併科三千元以下罰金。


司法院資訊處製作；財團法人民間司法改革基金會備份。
